臺灣屏東地方法院刑事判決
111年度訴字第95號
公  訴  人  臺灣屏東地方檢察署檢察官
被      告  陳宗林


                    （現於法務部○○○○○○○○強制戒治中）
指定辯護人  本院公設辯護人張宏惠  
上列被告因違反毒品危害防制條例案件，經檢察官提起公訴（11
0年度偵字第12518號），本院判決如下：
    主  文
陳宗林犯如附表一編號1至3「主文」欄所示之罪，共參罪，均累
犯，各處如附表一編號1至3「主文」欄所示之刑及沒收。應執行
有期徒刑陸年陸月。
陳宗林被訴持有第一級毒品部分，公訴不受理。
    事  實
一、陳宗林明知甲基安非他命係毒品危害防制條例第2條第2項第
    2款所明定列管之第二級毒品，未經許可，依法不得販賣，
    竟各基於意圖販賣第二級毒品甲基安非他命以營利之犯意，
    以通訊軟體LINE聯繫毒品交易事宜，分別於如附表一編號1
    、2所示之時間、地點，販賣如附表一編號1、2所示金額、
    數量之第二級毒品甲基安非他命與洪志鵬、陳盈羽。嗣洪志
    鵬向警方供出其毒品來源為陳宗林，洪志鵬配合警方假意向
    陳宗林購買毒品，於民國110年12月16日以通訊軟體LINE傳
    送訊息予陳宗林表示欲購買第二級毒品甲基安非他命，陳宗
    林遂於如附表一編號3所示時間，駕駛車牌號碼0000-00號自
    用小客車至如附表一編號3所示地點赴約，欲販賣如附表一
    編號3所示金額、數量之第二級毒品甲基安非他命予洪志鵬
    ，然陳宗林到場後隨即遭埋伏之警方逮捕而未能完成該次毒
    品交易。嗣經陳宗林同意搜索，警方於前揭汽車及陳宗林位
    於屏東縣○○鄉○○路000號之居所內，扣得小米牌行動電話1支
    、夾鏈袋1包、電子磅秤1個、甲基安非他命7包，循線查悉
    上情。
二、案經臺灣屏東地方檢察署檢察官指揮屏東縣政府警察局枋寮
    分局報告後偵查起訴。
    理  由
壹、有罪部分
一、按被告以外之人於審判外之陳述，雖不符刑事訴訟法第159
    條之1至之4等4條規定，而經當事人於審判程序同意作為證
    據，法院審酌該言詞陳述或書面陳述作成時之情況，認為適
    當者，亦得為證據；當事人、代理人或辯護人於法院調查證
    據時，知有刑事訴訟法第159條第1項不得為證據之情形，而
    未於言詞辯論終結前聲明異議者，視為有前項之同意，同法
    第159條之5定有明文。本判決所引下列供述證據，檢察官、
    被告陳宗林及其辯護人於本院準備程序及審理中均同意作為
    證據（見本院卷第167至168、331頁），且檢察官、被告及
    其辯護人於言詞辯論終結前，均未聲明異議，本院審酌相關
    言詞陳述或書面陳述作成時之情況，並無違法不當之情形或
    證明力明顯過低之瑕疵，依刑事訴訟法第159條之5規定，認
    均有證據能力。至其餘資以認定本案犯罪事實之非供述證據
    ，經查無違反法定程序取得之情形，依刑事訴訟法第158條
    之4反面解釋，應具有證據能力。
二、認定事實所憑之證據及理由
㈠、上揭事實，業據被告於偵查及本院審理中均坦承不諱（見偵
    卷第701至707頁；本院卷第21至25、165至170、331、342至
    345頁），核與證人即購毒者洪志鵬於警詢及偵查中、陳盈
    羽於偵查中證述之情節互為相符（見警卷第7至12頁正反面
    ；偵卷第121至124、173至176、179至181頁），復有屏東縣
    政府警察局枋寮分局110年12月28日員警職務報告、屏東縣
    政府警察局枋寮分局偵查隊搜索扣押筆錄暨扣押物品目錄表
    、自願受搜索同意書各2份、被告與洪志鵬販賣毒品案件通
    訊監察譯文表、被告持用行動電話0000000000號之通訊基地
    台查詢結果各1份、指認犯罪嫌疑人紀錄表5份、高雄醫學大
    學附設中和紀念醫院檢驗醫學部毒物室濫用藥物檢驗報告13
    份、被告與洪志鵬之通訊軟體Line對話紀錄擷圖9張、扣案
    物暨檢驗照片21張、監視器畫面暨車輛辨識系統擷圖6張等
    件在卷可憑（見警卷第27至33、35至38、51至56、62、64至
    76、81、84至88頁；偵卷第155、539至543、641至645、647
    至651、669至673、675至679、727頁；本院卷第179至203頁
    ），並有扣案如附表二編號16、19、20、29至35所示之小米
    牌行動電話1支、夾鏈袋1包、電子磅秤1個、甲基安非他命7
    包等物可佐，足認被告上開任意性自白與客觀事實相符，洵
    堪採信。
㈡、按販賣毒品之所謂販賣行為，係行為人基於營利之目的，而
    販入或賣出毒品而言。販賣毒品者，其主觀上須有營利之意
    圖，且客觀上有販賣之行為即足構成，至於實際上是否已經
    獲利則非所問。即於有償讓與他人之初，係基於營利之意思
    ，並著手實施，而因故無法高於購入之原價出售，最後不得
    不以原價或低於原價讓與他人時，仍屬販賣行為。必始終無
    營利之意思，縱以原價或低於原價有償讓與他人，方難謂為
    販賣行為，而僅以轉讓罪論處（最高法院100年度台上字第4
    683號刑事判決意旨參照）。次按販賣毒品乃違法行為，交
    易雙方類皆以隱匿秘密之方式而為，且毒品無公定價格，每
    次購買價量，隨時可能依雙方關係深淺、資力、需求量及對
    行情之認知、來源是否充裕、查緝是否嚴緊，購買者被查獲
    時供述來源對象之可能性風險等因素之評估，因而異其標準
    ，機動調整，非可一概而論。販賣毒品之利潤所得，除經坦
    承犯行或價量俱屬明確者外，本難查得實情，是以除非別有
    積極事證，足認係以同一價量委託代買、轉售或無償贈與，
    確未牟利以外，尚難執此遽認非法販賣毒品之證據尚有不足
    （最高法院97年度台上字第1012號、97年度台上字第3557號
    刑事判決意旨參照）。查被告就如附表一編號1至3所示販賣
    甲基安非他命之犯行於偵查及本院審理中均坦承不諱，業如
    前述，復衡以被告與前開購毒者洪志鵬、陳盈羽均非至親，
    亦均無特殊情誼，衡諸常情，被告倘非有利可圖，自均無甘
    冒被查緝科以重刑之風險，而提供毒品予上開購毒者之理，
    況被告於本院審理中亦自承：我會將經手的甲基安非他命拿
    一點出來用等語（見本院卷第345頁），顯見被告係藉由販
    賣毒品，從中賺取毒品量差牟利甚明。是被告主觀上係基於
    營利意圖而販賣本案甲基安非他命等節，當無疑義。
㈢、綜上，本案事證明確，被告販賣第二級毒品甲基安非他命之
    犯行均堪認定，均應予依法論科。
三、論罪科刑
㈠、按於俗稱「釣魚」或「誘捕偵查」之情形，因毒品買者為協
    助警察辦案佯稱購買，而將販賣者誘出以求人贓俱獲，因其
    無實際買受之真意，且在警察監視之下伺機逮捕，事實上亦
    不能真正完成買賣，則該次行為，僅能論以販賣未遂（最高
    法院100年度台上字第4498號刑事判決意旨參照）。查被告
    如附表一編號3所示犯行係洪志鵬配合員警進行誘捕偵查，
    假意向被告表示欲購買甲基安非他命而將被告誘出交易，因
    洪志鵬該次實際上並無買受甲基安非他命真意，事實上不能
    真正完成買賣，應論以販賣第二級毒品未遂，核先敘明。
㈡、按甲基安非他命係毒品危害防制條例第2條第2項第2款所列管
    之第二級毒品，未經許可不得販賣。是核被告如附表一編號
    1、2所為，均係犯毒品危害防制條例第4條第2項之販賣第二
    級毒品罪；如附表一編號3所為，係犯毒品危害防制條例第4
    條第6項、第2項之販賣第二級毒品未遂罪。被告如附表一編
    號1至3所示販賣前持有甲基安非他命之低度行為，各為其販
    賣之高度行為所吸收，均不另論罪。
㈢、被告所犯上揭3罪，犯意各別，行為互殊，應予分論併罰。
㈣、刑之加重、減輕事由
１、查被告前因施用毒品案件，經本院以106年度審訴字第160號
    判決判處有期徒刑8月(2罪)、6月(2罪)，分別定應執行有期
    徒刑1年2月、6月確定；復因竊盜案件，經本院以106年度簡
    字第839號判決判處有期徒刑3月確定；又因施用毒品案件，
    經本院以106年度訴字第536號判決判處有期徒刑10月確定。
    前開各案，經本院以107年度聲字第885號裁定應執行有期徒
    刑2年5月確定，於109年5月21日縮短刑期假釋出監並交付保
    護管束，於109年8月21日假釋期滿且未經撤銷，視為執行完
    畢等情，有臺灣高等法院被告前案紀錄表1份附卷可憑（見
    被告前案及限閱資料卷第5至42頁），其於受徒刑執行完畢
    後，5年以內故意再犯本案有期徒刑以上之數罪，均為累犯
    ，且參酌司法院大法官釋字第775號解釋意旨，本案依被告
    構成累犯及犯罪情節，尚無因加重最輕本刑而生刑罰逾其罪
    責之情，爰依刑法第47條第1項之規定，均加重其刑（販賣
    第二級毒品法定刑為無期徒刑部分不得加重）。
２、按犯第4條至第8條之罪於偵查及歷次審判中均自白者，減輕
    其刑，毒品危害防制條例第17條第2項定有明文。查被告就
    其所犯如附表一編號1至3所示犯行，於偵查及審理時均自白
    犯罪，業如前述，是被告如附表一編號1至3所示犯行，均應
    依毒品危害防制條例第17條第2項規定減輕其刑。
３、被告就如附表一編號3所示犯行，已著手於販賣第二級毒品，
    然因遭警以「誘捕偵查」方式查獲，故未能完成交易而不遂
    ，其行為尚未實際造成毒品流通，犯罪情節較既遂犯相對輕
    微，爰依刑法第25條第2項規定減輕其刑。
４、按犯毒品危害防制條例第4條至第8條、第10條或第11條之罪
    ，供出毒品來源，因而查獲其他正犯或共犯者，減輕或免除
    其刑，同條例第17條第1項固有明文。惟所稱「供出毒品來
    源，因而查獲其他正犯或共犯者」，係指被告供出毒品來源
    之對向性正犯，或與其具有共同正犯、共犯（教唆犯、幫助
    犯關係）之毒品由來之人的相關資料，使調查或偵查犯罪之
    公務員據以對之發動調查或偵查程序，並因此而確實查獲其
    人、其犯行而言（最高法院106年度台上字第2960號刑事判
    決意旨參照）。查被告於警詢、偵查中雖供稱其取得第二級
    毒品之來源為洪○豐、許○隆、張○裕等語（見偵卷第631至64
    0、661至667、701至707頁），惟偵查機關並未因其供述而
    查獲洪○豐、許○隆、張○裕等情，有屏東縣政府警察局枋寮
    分局111年3月2日枋警偵字第11130336800號函、111年3月29
    日枋警偵字第11130566800號函、臺灣屏東地方檢察署111年
    3月3日屏檢介麗110偵12518字第1119008089號函各1份在卷
    可稽（見本院卷第127、129、235頁），被告自無從據前開
    規定就其本案犯行減輕其刑，附此敘明。
５、按有2種以上刑之加重或減輕者，遞加或遞減之；刑有加重及
    減輕者，先加後減，刑法第70條、第71條第1項定有明文。
    查被告如附表一編號1、2所示犯行，同時有前述累犯及毒品
    危害防制條例第17條第2項等刑之加重、減輕事由，茲依法
    先加重（法定刑為無期徒刑部分依法不得加重）後減輕之；
    如附表一編號3所示犯行，則同時有前述累犯、毒品危害防
    制條例第17條第2項及刑法第25條第2項等刑之加重、減輕事
    由，茲依法先加重（法定刑為無期徒刑部分依法不得加重）
    後遞減輕之。
㈤、爰以行為人之責任為基礎，審酌被告應深知毒品戕害國民身
    心健康及社會秩序甚鉅，竟為謀一己私利，進而基於營利之
    目的販賣第二級毒品予他人，足以危害國民身心健康及善良
    風氣，進而敗壞社會治安，所為實屬不該；惟念及其犯後坦
    承本案全部犯行，態度尚稱良好，兼衡其前科紀錄之素行（
    構成累犯部分不重覆評價），有前引之臺灣高等法院被告前
    案紀錄表1份在卷可佐，及其犯罪之動機、目的、手段、販
    賣第二級毒品之對象、次數、數量、犯罪所生之危害，暨其
    自陳之智識程度、家庭生活、經濟狀況、檢察官求刑之意見
    （詳見本院卷第345、347頁）等一切情狀，分別量處如附表
    一各編號所示之刑。復就被告上開所犯之3罪，本於罪責相
    當性之要求，在外部性及內部性界限範圍內，綜合斟酌被告
    前揭犯罪行為之不法與罪責程度，及對其施以矯正之必要性
    ，定其應執行刑如主文所示。
四、沒收
㈠、按查獲之第一級、第二級毒品及專供製造或施用第一級、第
    二級毒品之器具，不問屬於犯罪行為人與否，均沒收銷燬之
    ，毒品危害防制條例第18條第1項前段定有明文；次按以營
    利為目的販入毒品，經多次販賣後，持有剩餘毒品被查獲，
    其各次販賣毒品行為，固應併合處罰。惟該持有剩餘毒品之
    低度行為，應僅為最後一次販賣毒品之高度行為所吸收，不
    另論罪。則就該查獲之剩餘毒品，自只能於最後一次販賣毒
    品罪宣告沒收銷燬，不得於各次販賣毒品罪均宣告沒收銷燬
    （最高法院97年度台上字第4068號、99年度台上字第662號
    刑事判決意旨參照）。查被告於110年12月16日為警查獲時
    扣案之白色晶體7包（含包裝袋7只；驗後淨重合計58.356公
    克），經送請鑑定檢驗出均含有第二級毒品甲基安非他命成
    分（各該鑑定結果詳見附表二編號29至35「備註」欄所示）
    ，有高雄醫學大學附設中和紀念醫院檢驗醫學部毒物室濫用
    藥物檢驗報告7份在卷可憑（見本院卷第191至203頁），且
    被告於本院審理中自承：扣案之甲基安非他命7包是我販賣
    毒品剩下的等語（見本院卷第344頁），堪認該甲基安非他
    命7包均係被告如附表一編號3所示犯行所剩餘之違禁物，爰
    依毒品危害防制條例第18條第1項前段規定，於被告如附表
    一編號3所示罪刑項下宣告沒收銷燬。另盛裝前揭毒品之外
    包裝袋，以現今採行之鑑驗方式，仍會殘留微量毒品而無法
    將之完全析離，應各與第二級毒品甲基安非他命視為一體，
    爰均依毒品危害防制條例第18條第1項前段規定，併予宣告
    沒收銷燬；至送驗耗費之毒品，既已滅失而不存在，自無於
    本案宣告沒收銷燬之必要，併予敘明。
㈡、犯第4條至第9條、第12條、第13條或第14條第1項、第2項之
    罪者，其供犯罪所用之物，不問屬於犯罪行為人與否，均沒
    收之，毒品危害防制條例第19條第1項定有明文。查扣案如
    附表二編號16所示之小米牌行動電話1支，為被告所持用，
    且係供被告聯絡如附表一編號1至3所示犯行所用等情，業據
    被告於本院審理中供承明確（見本院卷第344頁）；扣案如
    附表二編號19所示之夾鏈袋，為被告所有，且係供被告如附
    表一編號1至3所示犯行所用；扣案如附表二編號20所示之電
    子磅秤，為被告所有，且係供被告如附表一編號1、3所示犯
    行所用，亦均據被告供承在卷（見本院卷第344頁），是扣
    案如附表二編號16、19、20所示之物，自均應依毒品危害防
    制條例第19條第1項規定，分別於被告所犯罪刑項下宣告沒
    收。
㈢、按犯罪所得，屬於犯罪行為人者，沒收之。前二項之沒收於
    全部或一部不能沒收或不宜執行沒收時，追徵其價額。刑法
    第38條之1第1項前段、第3項分別定有明文。又因販賣毒品
    所得之款項，均應宣告沒收，不以當場搜獲扣押者為限，亦
    不問其中何部分屬於成本，何部分屬於利潤。查被告如附表
    一編號1、2所示各次毒品交易所得價金，核均屬被告因販毒
    所得之財物，雖均未扣案，仍應分別在被告各自所犯如附表
    一編號1、2「主文」欄所示罪刑項下，分別宣告沒收之，並
    於全部或一部不能沒收或不宜執行沒收時，追徵其價額。另
    被告扣案如附表二編號4所示之現金新臺幣（下同）14萬1,9
    40元，並非其本案販賣毒品所得，業據被告供承在卷（見本
    院卷第345頁），是上開扣案現金既與被告本案販賣毒品犯
    行無關，自不予宣告沒收。
㈣、按宣告沒收之物，應與本案論罪科刑之事實有關，依法應沒
    收或得沒收之物為限，如與本案之犯罪事實無關，雖係於本
    案以外之其他犯罪事實，經論罪科刑時，應沒收或得沒收之
    物，亦僅得於該他案宣告沒收，而不得於本案併予宣告沒收
    （最高法院98年度台上字第4072號刑事判決意旨參照）。查
    扣案如附表二編號4、6、15、21至28、36所示之物，俱與本
    案無關，業據被告供承在卷（見本院卷第344至345頁），復
    查無其他積極證據，可認該等扣案物與本案有何直接關連性
    ，爰均不予宣告沒收，併予敘明。又被告扣案如附表二編號
    1至3、5、7至14、17、18所示之物，業經本院以111年度聲
    字第583號裁定發還，有該刑事裁定1份在卷可查（見本院卷
    第369至372頁），併此指明。
㈤、按宣告多數沒收者，併執行之，刑法第40條之2第1項定有明
    文。是本件被告所犯前揭各罪，均經宣告沒收，依法應併執
    行之，且不再於主文為合併沒收、追徵之諭知，均附此敘明
    。
貳、不受理部分
一、公訴意旨另以：被告陳宗林基於持有第一級毒品純質淨重10
    公克以上之犯意，於不詳時地取得海洛因6包，藏放於其駕
    駛之車牌號碼0000-00號自用小客車內而不法持有之。因認
    被告另涉犯毒品危害防制條例第11條第3項之持有第一級毒
    品純質淨重10公克以上罪嫌等語。
二、按起訴之程序違背規定者，應諭知不受理之判決，刑事訴訟
    法第303條第1款定有明文。次按施用第一、二級毒品為犯罪
    行為，毒品危害防制條例第10條定有處罰明文。故施用第一
    、二級毒品者，依前揭規定本應科以刑罰。惟基於刑事政策
    ，對合於一定條件之施用者，則另依同條例第20條、第23條
    之規定，施以觀察、勒戒及強制戒治之保安處分，並由檢察
    官為不起訴之處分，以賦予此類具有病患性特質之犯人，戒
    除其身癮之機會。若被告於觀察勒戒執行前，另有其他施用
    第一、二級毒品之行為，且非不起訴處分效力所及，對於其
    應受觀察勒戒或強制戒治之保安處分而得免予刑事追訴處罰
    乙情，不生影響。蓋參諸前揭立法目的及保安處分之本質，
    對於施用毒品者，乃著重在給予其戒除毒癮之機會，是以縱
    然其在觀察勒戒執行前曾有多次施用毒品或施用不同種類之
    毒品犯行，亦僅執行一次觀察勒戒等保安處分為已足，與刑
    事追訴採一罪一罰之概念不同。準此，被告於觀察勒戒執行
    前，因其他施用第一、二級毒品所持有毒品之低度行為，既
    為該施用之高度行為所吸收，不應再予單獨追訴處罰，倘檢
    察官就此部分另行起訴，核屬起訴之程序違背規定，應依同
    法第303條第1款規定，諭知不受理判決。
三、經查：
㈠、被告於110年12月16日下午3時53分許，在位於屏東縣○○鎮○○
    路0段00號之永慶旅社外，經警搜索其駕駛之車牌號碼0000-
    00號自用小客車，扣得如附表二編號23至28所示白色粉末共
    6包（含包裝袋6只；驗後淨重合計28.286公克），經送請鑑
    定檢驗出均含有第一級毒品海洛因成分（各該鑑定結果詳見
    附表二編號23至28「備註」欄所示）等情，業據被告於警詢
    、偵查及本院審理中均供承在卷（見警卷第1至6頁；偵卷第
    71至74頁；本院卷第21至23、167、342至345頁），復有自
    願受搜索同意書、屏東縣政府警察局枋寮分局搜索扣押筆錄
    暨扣押物品目錄表各1份、高雄醫學大學附設中和紀念醫院
    檢驗醫學部毒物室濫用藥物檢驗報告6份在卷可憑（見警卷
    第27至33頁；本院卷第179至189頁），是被告於110年12月1
    6日下午3時53分許前某日某時許，在不詳地點取得上開海洛
    因6包後，將之藏放於其駕駛之車牌號碼0000-00號自用小客
    車內，自斯時起非法持有該第一級毒品海洛因6包之事實，
    固堪可認定。然前開扣案之海洛因6包，再經本院送請法務
    部調查局鑑定，經檢驗出之純質淨重合計僅7.46公克等節，
    亦有該局111年4月12日調科壹字第11100170280號函1份在卷
    足參（見本院卷第261至262頁），並未達毒品危害防制條例
    第11條第3項規定所定持有第一級毒品純質淨重10公克以上
    之處罰標準，是應認本案被告持有第一級毒品海洛因之行為
    僅構成毒品危害防制條例第11條第1項之持有第一級毒品罪
    ，公訴意旨認被告前開持有第一級毒品海洛因之行為，構成
    毒品危害防制條例第11條第3項之持有第一級毒品純質淨重1
    0公克以上罪，已有誤會，先予敘明。
㈡、又參以被告於警詢中供稱：扣案海洛因6包是我自己要施用的
    ，我於110年12月16日上午6時許，在屏東縣○○鄉○○路000號
    房間內廁所同時施用海洛因及甲基安非他命，我將海洛因及
    甲基安非他命摻入水中，並以針筒注射到手臂之方式施用等
    語（見警卷第1至6頁）；繼而於偵查及本院審理中始終供稱
    ：扣案之海洛因6包是我去年11月底跟洪○豐拿的，我拿來是
    為了自己要施用，6包都是我施用毒品剩下的等語（見偵卷
    第73頁；本院卷第22、167、343、345頁），復佐以被告於1
    10年12月16日下午4時50分許為警查獲後採集之尿液檢體，
    經警於同日晚間9時22分許以台灣尖端先進技醫股份有限公
    司（TABP）甲基安非他命/快樂丸/嗎啡簡易快速篩檢試劑檢
    驗之結果，確呈嗎啡、海洛因、甲基安非他命陽性反應，有
    屏東縣政府警察局枋寮分局毒品案件涉嫌人尿液採證編號姓
    名對照表、聯華生技股份有限公司盒式二合一品項判讀結果
    、屏東縣政府警察局枋寮分局查獲毒品案初步檢驗報告單各
    1份在卷可稽（見警卷第40至42頁），又警方查獲被告時所
    扣得之白色粉末6包、白色晶體7包，確分別為海洛因、甲基
    安非他命，前均已敘及，復有扣案如附表二編號21至35之海
    洛因6包、甲基安非他命7包、塑膠藥鏟4支、注射針筒1支可
    證。綜合上開證據，足認被告之前揭任意性自白確與事實相
    符，值堪採信，是被告於110年12月16日上午6時許，確有同
    時施用海洛因及甲基安非他命之事實，亦堪認定。
㈢、毒品危害防制條例業於109年1月15日經總統華總一義字第109
    00004091號令修正公布，於109年7月15日施行。修正後毒品
    危害防制條例第20條第3項及第23條第2項，雖僅將原條文之
    再犯期間由「5年」改為「3年」，惟鑑於將施用毒品者監禁
    於監獄內，僅能短期間防止其接觸毒品，因慣用毒品產生之
    「心癮」無法根除，並慮及毒品危害防制條例施行多年累積
    之戒毒經驗及實效，暨逐步擴充之醫療、戒癮機構、專業人
    力、社區支援系統等資源，尤以本次毒品危害防制條例第24
    條修正，擴大檢察官對施用毒品者附條件緩起訴處分之範圍
    ，使其能視個案具體情形給予適當多元社區處遇。本次修正
    後對於施用毒品者之思維，自應與時俱進，擺脫以往側重於
    「犯人」身分之處罰，著重其為「病患」之特質，並以「治
    療」疾病為出發點，重新評價前揭所謂「3年後再犯」之意
    義。對於毒品危害防制條例第20條第3項及第23條第2項所謂
    「3年後（內）再犯」，自應跳脫以往窠臼，以「3年」為期
    ，建立「定期治療」之模式。其規定中所謂「3年後再犯」
    ，只要本次再犯（不論修正施行前、後）距最近1次觀察、
    勒戒或強制戒治執行完畢釋放已逾3年者，即該當之，不因
    其間有無犯施用毒品之罪經起訴、判刑或執行而受影響。此
    項結論，有最高法院109年度台上字第3826號刑事判決可資
    參照，業已改變最高法院95年度第7次及97年度第5次刑事庭
    會議為統一法律見解所採之決議意旨。
㈣、被告前因施用毒品案件，經本院以89年度毒聲字第2657號裁
    定送觀察、勒戒後，認有繼續施用毒品之傾向，經本院以89
    年度毒聲字第2867號裁定令入戒治處所施以強制戒治，嗣經
    本院以90年度毒聲字第1189號裁定停止戒治，於90年8月2日
    出所，所餘戒治期間付保護管束，於90年12月15日保護管束
    期滿未經撤銷，視為強制戒治執行完畢，並經臺灣屏東地方
    檢察署檢察官以90年度戒毒偵字第419號為不起訴處分確定
    ，其後雖屢因施用毒品經法院判處罪刑，惟迄未再受「觀察
    、勒戒或強制戒治」之保安處分等情，此有前引臺灣高等法
    院被告前案紀錄表在卷可憑，則被告上揭110年12月16日同
    時施用海洛因、甲基安非他命犯行，距離其最近1次強制戒
    治執行完畢即90年12月15日，既已逾3年，自應由檢察官依
    修正後毒品危害防制條例第20條、第24條等規定，基於一次
    性之整體規劃而重啟處遇程序，視被告個案情形，是否適合
    觀察、勒戒或強制戒治，或給予多元附條件緩起訴處分之機
    會，不得逕行起訴或聲請簡易判決處刑。而檢察官就被告另
    案109年9月4日下午2時4分許採尿前回溯120小時內之某日某
    時許、110年1月20日、110年1月24日同時施用海洛因、甲基
    安非他命及109年9月13日施用甲基安非他命等犯行，亦已衡
    量被告之實際情狀後，向本院聲請重啟觀察勒戒之處遇程序
    ，經本院以110年度毒聲字第552號於110年7月27日裁定送觀
    察、勒戒後，於111年3月10日送勒戒處所執行，嗣因認有繼
    續施用毒品傾向，再經本院以111年度毒聲字第241號裁定令
    入戒治處所強制戒治，被告強制戒治期間為111年4月21日起
    至112年4月20日止，有上開裁定、臺灣屏東地方檢察署檢察
    官111年4月26日強制戒治處分指揮書、臺灣高等法院被告前
    案紀錄表附卷可參（見本院卷第265、267至300、319至321
    頁）。
㈤、檢察官雖未就被告110年12月16日同時施用海洛因及甲基安非
    他命之犯行，一併向法院聲請觀察勒戒或強制戒治。惟揆諸
    毒品危害防制條例第20條第1項僅規定檢察官對於「犯毒品
    危害防制條例第10條者」，應聲請法院裁定令入勒戒處所觀
    察、勒戒，並未區分所施用之毒品等級、種類，是以遭查獲
    之被告即便有多次施用各式毒品行為，也不會因此需分受多
    次之觀察勒戒處分，蓋上開規定乃基於「除刑不除罪」原則
    之衍生，根據第10條之法定刑所實施之「保安處分」，以「
    觀察勒戒」、「強制戒治」代替原有「刑罰」之矯治措施（
    87年5月20日立法理由參照），與刑事追訴採一罪一罰之概
    念，並不相同。是依上開法條之立法目的以觀，110年度毒
    聲字第552號、111年度毒聲字第241號之觀察勒戒、強制戒
    治裁定，以及日後檢察官應依毒品危害防制條例第23條第1
    項所為之不起訴處分，效力均及於被告110年12月16日之施
    用海洛因及甲基安非他命行為，檢察官自不得對被告此次施
    用第一級毒品之犯行提起公訴或聲請以簡易判決處刑。
㈥、又按刑法上所謂犯罪之吸收關係，指數個犯罪構成要件行為
    彼此性質相容，但數個犯罪行為間具有高度、低度，或重行
    為、輕行為之關係，或某種犯罪行為為他罪之階段行為（或
    部分行為），或某種犯罪行為之性質或結果當然包含他罪之
    成分在內等情形。是以當高度或重行為之不法與罪責內涵足
    以涵蓋低度或輕行為，得以充分評價低度或輕行為時，在處
    斷上，祗論以高度或重行為之罪名，其低度或輕行為則被吸
    收，而排斥不予適用，不另行論罪；亦即如意圖供自己施用
    而持有毒品，進而施用，則其持有之低度行為，當然為高度
    之施用行為所吸收，不另論以持有毒品罪（最高法院107年
    度台上字第4339號、90年度台非字第174號刑事判決意旨參
    照）。被告於110年12月16日為警查扣之海洛因6包，既係其
    於同日上午6時許施用後所剩餘，其持有第一級毒品海洛因
    之低度行為，自為其施用海洛因之高度行為所吸收，二者具
    有實質上一罪關係，檢察官自不得再就被告本案持有第一級
    毒品海洛因（純質淨重7.46公克）之行為予以單獨追訴處罰
    。
四、綜上，被告上開施用第一級毒品之行為，既屬被告為觀察、
    勒戒及強制戒治執行前所為之施用第一級毒品行為，則其因
    施用而持有第一級毒品之行為，亦屬其於觀察勒戒及強制戒
    治執行前，因其他施用第一級毒品所持有毒品之低度行為，
    既為該施用之高度行為所吸收，即不應再予單獨追訴處罰，
    自不得另提起刑事追訴，是檢察官就此部分提起公訴，核屬
    起訴違背法定程式，且無從補正，應依刑事訴訟法第303條
    第1款規定，諭知不受理判決。
據上論斷，應依刑事訴訟法第299條第1項前段、第303條第1款，
毒品危害防制條例第4條第2項、第6項、第17條第2項、第18條第
1項、第19條第1項，刑法第11條、第47條第1項、第25條第2項、
第51條第5款、第38條之1第1項前段、第3項、第40條之2第1項，
判決如主文。
本案經檢察官楊士逸提起公訴，檢察官王雪鴻到庭執行職務。
中　　華　　民　　國　　111 　年　　7 　　月　　 6　　日
                  刑事第三庭    審判長法  官  鍾佩真
                                      法  官  張瑞德
                                      法  官  黃虹蓁
以上正本證明與原本無異。
如不服本判決應於收受判決後20日內向本院提出上訴書狀，並應
敘述具體理由；其未敘述上訴理由者，應於上訴期間屆滿後20日
內向本院補提理由書（均須按他造當事人之人數附繕本）「切勿
逕送上級法院」。
中　　華　　民　　國　　111 　年　　7 　　月　　6 　　日
                                      書記官  陳恩慈
附錄本案論罪科刑法條：
毒品危害防制條例第4條
製造、運輸、販賣第一級毒品者，處死刑或無期徒刑；處無期徒
刑者，得併科新臺幣三千萬元以下罰金。
製造、運輸、販賣第二級毒品者，處無期徒刑或十年以上有期徒
刑，得併科新臺幣一千五百萬元以下罰金。
製造、運輸、販賣第三級毒品者，處七年以上有期徒刑，得併科
新臺幣一千萬元以下罰金。
製造、運輸、販賣第四級毒品者，處五年以上十二年以下有期徒
刑，得併科新臺幣五百萬元以下罰金。
製造、運輸、販賣專供製造或施用毒品之器具者，處一年以上七
年以下有期徒刑，得併科新臺幣一百五十萬元以下罰金。
前五項之未遂犯罰之。
附表一：被告販賣第二級毒品甲基安非他命之犯行
編號 時間 毒品種類、數量 交易方式 主文（含宣告刑及沒收）  地點 交易價格（新臺幣）   1（即起訴書附表編號1部分） 110年11月7日晚間8時許 第二級毒品甲基安非他命1包（重量不詳） 陳宗林以通訊軟體LINE與洪志鵬聯絡毒品交易事宜後，洪志鵬、陳盈羽騎機車雙載至左列地點，陳宗林即以左列價格，販賣第二級毒品甲基安非他命1包與洪志鵬、陳盈羽1次，洪志鵬、陳盈羽當場交付4,000元與陳宗林。 陳宗林販賣第二級毒品，累犯，處有期徒刑伍年陸月。扣案如附表二編號16、19、20所示之物均沒收；未扣案之犯罪所得新臺幣肆仟元沒收，於全部或一部不能沒收或不宜執行沒收時，追徵其價額。  位於屏東縣○○鄉○○村○○路000號之萊爾富超商外 4,000元    2（即起訴書附表編號2部分） 110年11月8日晚間7時36分許 第二級毒品甲基安非他命1 包（重量不詳） 陳宗林以通訊軟體LINE與洪志鵬聯絡毒品交易事宜，達成左列價格、數量之合意後，即於左列時間駕駛車牌號碼0000-00號自用小客車至左列地點赴約，洪志鵬騎機車至左列地點，陳宗林即以左列價格，販賣第二級毒品甲基安非他命1包與洪志鵬1次，洪志鵬當場交付2,500元與陳宗林。 陳宗林販賣第二級毒品，累犯，處有期徒刑伍年肆月。扣案如附表二編號16、19所示之物均沒收；未扣案之犯罪所得新臺幣貳仟伍佰元沒收，於全部或一部不能沒收或不宜執行沒收時，追徵其價額。  位於屏東縣○○鄉○○路0號之全家超商外 2,500元    3（即起訴書犯罪事實欄三、部分） 110年12月16日下午3時53分許 第二級毒品甲基安非他命2包（毛重各3.79、3.75公克） 陳宗林以通訊軟體LINE與洪志鵬聯絡毒品交易事宜後，於左列時間，駕駛車牌號碼0000-00號自用小客車至左列地點，欲販賣左列價格、數量之第二級毒品甲基安他命予洪志鵬，然陳宗林到場後隨即遭埋伏之警方逮捕而未能完成該次毒品交易。 陳宗林販賣第二級毒品未遂，累犯，處有期徒刑參年。扣案如附表二編號29至35所示之甲基安非他命柒包（含包裝袋柒只）均沒收銷燬；扣案如附表二編號16、19、20所示之物均沒收。  位於屏東縣○○鎮○○路0段00號之永慶旅社外 1萬3,000元（起訴書漏未記載，應予補充）   
附表二：扣案物
編號 物品名稱 數量 備註 1 日幣 12,000元 即屏東縣政府枋寮分局扣押物品目錄表編號1所示（見警卷第30頁） 2 人民幣 100元 即屏東縣政府枋寮分局扣押物品目錄表編號2所示（見警卷第30頁） 3 CANADA字樣金幣(含木盒1個) 4個 即屏東縣政府枋寮分局扣押物品目錄表編號3所示（見警卷第30頁） 4 新臺幣 141,940元 即屏東縣政府枋寮分局扣押物品目錄表編號4所示（見警卷第30頁） 5 多拉A夢字樣金幣 5個 即屏東縣政府枋寮分局扣押物品目錄表編號5所示（見警卷第30頁） 6 振興五倍券 3,900元 即屏東縣政府枋寮分局扣押物品目錄表編號6所示（見警卷第30頁） 7 玉製手鐲 3個 即屏東縣政府枋寮分局扣押物品目錄表編號7所示（見警卷第30頁） 8 金牌壹台兩(編號059586) 1個 即屏東縣政府枋寮分局扣押物品目錄表編號8所示（見警卷第30頁） 9 金牌伍台錢(編號009038) 1個 即屏東縣政府枋寮分局扣押物品目錄表編號9所示（見警卷第30頁） 10 AUSTRALIAN字樣金幣 1個 即屏東縣政府枋寮分局扣押物品目錄表編號10所示（見警卷第30頁） 11 壹台兩黃金 1個 即屏東縣政府枋寮分局扣押物品目錄表編號11所示（見警卷第31頁） 12 金戒指 1個 即屏東縣政府枋寮分局扣押物品目錄表編號12所示（見警卷第31頁） 13 金項鍊 1條 即屏東縣政府枋寮分局扣押物品目錄表編號13所示（見警卷第31頁） 14 金色外觀藝品 1個 即屏東縣政府枋寮分局扣押物品目錄表編號14所示（見警卷第31頁） 15 IPHONE 12手機 (無SIM卡；IMEI：000000000000000、000000000000000) 1支 即屏東縣政府枋寮分局扣押物品目錄表編號15所示（見警卷第31頁） 16 小米11 Lite手機 （含門號0000000000號SIM卡1張；IMEI：000000000000000、000000000000000) 1支 即屏東縣政府枋寮分局扣押物品目錄表編號16所示（見警卷第31頁） 17 十字架外觀項鍊(含戒指1個) 1條 即屏東縣政府枋寮分局扣押物品目錄表編號17所示（見警卷第31頁） 18 玉珮 3個 即屏東縣政府枋寮分局扣押物品目錄表編號18所示（見警卷第31頁） 19 夾鏈袋 1包 即屏東縣政府枋寮分局扣押物品目錄表編號19所示（見警卷第31頁） 20 電子磅秤 1個 即屏東縣政府枋寮分局扣押物品目錄表編號20所示（見警卷第31頁） 21 注射針筒 1支 即屏東縣政府枋寮分局扣押物品目錄表編號21所示（見警卷第32頁） 22 塑膠藥鏟 4支 即屏東縣政府枋寮分局扣押物品目錄表編號22所示（見警卷第32頁） 23 白色粉末(毛重1.74公克) 1包 1.即屏東縣政府枋寮分局扣押物品目錄表編號23所示（見警卷第32頁） 2.鑑定結果呈第一級毒品海洛因陽性反應；驗前淨重1.432公克、驗後淨重1.428公克 24 白色粉末(毛重10.37公克) 1包 1.即屏東縣政府枋寮分局扣押物品目錄表編號24所示（見警卷第32頁） 2.鑑定結果呈第一級毒品海洛因陽性反應；驗前淨重10.172公克、驗後淨重10.168公克 25 白色粉末(毛重3.09公克) 1包 1.即屏東縣政府枋寮分局扣押物品目錄表編號25所示（見警卷第32頁） 2.鑑定結果呈第一級毒品海洛因陽性反應；驗前淨重2.793公克、驗後淨重2.789公克 26 白色粉末(毛重0.56公克) 1包 1.即屏東縣政府枋寮分局扣押物品目錄表編號26所示（見警卷第32頁） 2.鑑定結果呈第一級毒品海洛因陽性反應；驗前淨重0.336公克、驗後淨重0.332公克 27 白色粉末(毛重6.68公克) 1包 1.即屏東縣政府枋寮分局扣押物品目錄表編號27所示（見警卷第32頁） 2.鑑定結果呈第一級毒品海洛因陽性反應；驗前淨重6.384公克、驗後淨重6.176公克 28 白色粉末(毛重7.86公克) 1包 1.即屏東縣政府枋寮分局扣押物品目錄表編號28所示（見警卷第32頁） 2.鑑定結果呈第一級毒品海洛因陽性反應；驗前淨重7.397公克、驗後淨重7.393公克 29 白色晶體（毛重10.13公克） 1包 1.即屏東縣政府枋寮分局扣押物品目錄表編號29所示（見警卷第32頁） 2.鑑定結果呈第二級毒品甲基安非他命陽性反應；驗前淨重9.793公克、驗後淨重9.769公克 30 白色晶體(毛重1.87公克) 1包 1.即屏東縣政府枋寮分局扣押物品目錄表編號30所示（見警卷第32頁） 2.鑑定結果呈第二級毒品甲基安非他命陽性反應；驗前淨重1.506公克、驗後淨重1.502公克 31 白色晶體(毛重1.21公克) 1包 1.即屏東縣政府枋寮分局扣押物品目錄表編號31所示（見警卷第33頁） 2.鑑定結果呈第二級毒品甲基安非他命陽性反應；驗前淨重0.955公克、驗後淨重0.951公克 32 白色晶體(毛重3.79公克) 1包 1.即屏東縣政府枋寮分局扣押物品目錄表編號32所示（見警卷第33頁） 2.鑑定結果呈第二級毒品甲基安非他命陽性反應；驗前淨重3.576公克、驗後淨重.572公克 33 白色晶體(毛重3.75公克) 1包 1.即屏東縣政府枋寮分局扣押物品目錄表編號33所示（見警卷第33頁） 2.鑑定結果呈第二級毒品甲基安非他命陽性反應；驗前淨重3.53公克、驗後淨重3.526公克 34 白色晶體(毛重2.65公克) 1包 1.即屏東縣政府枋寮分局扣押物品目錄表編號34所示（見警卷第33頁） 2.鑑定結果呈第二級毒品甲基安非他命陽性反應；驗前淨重2.316公克、驗後淨重2.314公克 35 白色晶體（毛重38.52公克） 1包 1.即屏東縣政府枋寮分局扣押物品目錄表編號35所示（見警卷第38頁） 2.鑑定結果呈第二級毒品甲基安非他命陽性反應；驗前淨重36.726公克、驗後淨重36.722公克 36 IPHONE 6S手機 (無SIM卡；IMEI：000000000000000) 1支 即屏東縣政府枋寮分局扣押物品目錄表編號36所示（見警卷第38頁）